【裁判字號】    99,台上,630
【裁判日期】    990415
【裁判案由】    請求返還停車位
【裁判全文】
最高法院民事判決              九十九年度台上字第六三○號
上  訴  人  乙○○○
訴訟代理人  陳 榮 昌律師
上  訴  人  元大國際資產管理股份有限公司（寶華商業銀行
            股份有限公司之承當訴訟人）
法定代理人  丙 ○ ○
訴訟代理人  王 有 民律師
被 上訴 人  甲 ○ ○
上列當事人間請求返還停車位事件，上訴人對於中華民國九十八
年九月三十日台灣高等法院台中分院第二審更審判決（九十七年
度上更(一)字第二五號），提起上訴，本院判決如下：
    主  文
原判決關於命上訴人元大國際資產管理股份有限公司遷還編號一
二三機械升降機車位，及該訴訟費用部分廢棄，發回台灣高等法
院台中分院。
上訴人乙○○○之上訴及上訴人元大國際資產管理股份有限公司
之其他上訴均駁回。
第三審訴訟費用，除廢棄部分外，由上訴人負擔。
    理  由
本件被上訴人主張：伊於民國九十三年一月十四日經法院拍賣取
得原為訴外人尹成基所有，坐落台中縣潭子鄉○○段八一四地號
土地應有部分萬分之五二，及其上所建鄉根大廈門牌號碼為台中
縣潭子鄉○○路○段一三七巷十三號一樓、十五號一樓房屋所有
權全部，暨共同使用部分建號七四五建物（下稱系爭共同建物）
應有部分萬分之六七二、萬分之二二（下稱系爭不動產），其中
共同使用建物部分包含平面車位十個、機械升降機車位五七個使
用專用權。詎上訴人未經伊同意，乙○○○占用如原判決附圖（
下稱附圖）編號七三、七六機械升降機車位二個（下稱編號七三
等二停車位）；元大國際資產管理股份有限公司（下稱元大資管
公司）則占用如附圖編號一二三、一二五、一二九、一三二、一
三三、一三六機械升降機車位六個（下稱編號一二三等六停車位
），自屬無權占有等情。依民法第一百八十四條、第七百六十七
條規定，及分管契約之約定，求為命上訴人分別將占用之上開停
車位騰空遷出並交還與伊之判決（未繫屬本院者，不與贅敘）。
上訴人則以：被上訴人雖於台灣台中地方法院九十一年度執字第
五五二八號強制執行程序（下稱系爭執行程序）中拍得系爭共同
建物應有部分，惟該執行程序並未查封任何停車位，尚難證明被
上訴人所取得之停車位即係伊等使用之停車位。且伊等亦為系爭
共同建物共有人，依分管協議應得使用停車位。又編號一二三等
六停車位係寶華商業銀行股份有限公司（下稱寶華銀行）於八十
六年間向建商傑寶開發事業股份有限公司（下稱傑寶公司）之法
定代理人游家章購買鄉根大廈區分所有建物時取得，除其中編號
一二三停車位，經該行於九十三年四月十六日出售所有鄉根大廈
建號七○七建物與訴外人蘇淑圓時，已一併讓與，並未占用，原
為占用該停車位之自認，與事實不符，應予撤銷外，其餘停車位
，依元大資管公司所有鄉根大廈建號二四、二五、三五、三六、
三七主建物面積，與系爭共同建物應有部分比例計算，至少應擁
有一平面停車位或二到三個機械停車位之合法使用權源。至乙○
○○使用之編號七三等二停車位，係八十三年間向游家章購買鄉
根大廈K1棟編號五一建物時，經交付使用，非無權占用等語，資
為抗辯。
原審以：被上訴人係於系爭執行程序拍得尹成基所有之系爭不動
產，雖拍賣公告未標明停車位，惟依台灣土地開發信託投資股份
有限公司九十四年五月三十日函送尹成基提供系爭不動產向該行
申辦抵押借款所附之買賣契約書、表列之車位編號及含相關車位
在內之全部分配圖示等資料，與鄉根大廈管理委員會（下稱鄉根
大廈管委會）重編後停車位之現狀圖相符。且證人即鄉根大廈管
委會監察委員呂經達亦證稱該大廈停車位編號是由建設公司所輔
導成立之第一屆管委會編制，未曾更改屬實。該管委會委員張清
峰於系爭執行程序中並證稱尹成基授權管委會代為出租之停車位
編號中包括系爭之七三、七六、一二三、一二五、一二九、一三
二、一三三、一三六等停車位等語。足見被上訴人依拍賣程序所
取得之系爭不動產，包含上開停車位。又鄉根大廈全部公共設施
僅編列建號七四五建物，依鄉根大廈各區分所有建物登記謄本對
照顯示，購有一機械停車位者，其公設比例增約萬分之九，平面
車位則增約萬分之二一。乙○○○購買鄉根大廈K1棟編為五一建
號之區分所有建物，主建物面積為六○二‧五二平方公尺，就系
爭共同建物之應有部分為萬分之一六九，與無停車位之K1棟編為
五○建號之區分所有建物，主建物面積為六二○‧一八平方公尺
，就共同建物之應有部分為萬分之一七六，計算公設比例均約一
比○‧二八，可見乙○○○購買該建號五一建物時，未購停車位
，故未取得與停車位相對應之共同建物應有部分；參以鄉根大廈
管委會九十四年十一月三十日函亦明載乙○○○無停車位持分等
語，足證乙○○○未取得使用七三等二停車位之合法權源。再者
，寶華銀行之前手泛亞商業銀行原購入鄉根大廈建號十七、十八
、二○至二八、三五至三七、五七七、五八○、七○四、七○七
建物，依各該建物登記簿謄本所示主建物面積，對照系爭共同建
物應有部分比例，僅建號三七建物有購停車位。寶華銀行八十六
年間與游家章所簽訂之買賣契約書上雖記載附贈編號一二三等六
停車位，然並未取得該等停車位於系爭共同建物相對應之應有部
分比例登記，該銀行既未合法取得該等停車位之使用權，自無從
將之讓與元大資管公司。另寶華銀行已自認有使用一二三等六停
車位屬實，雖元大資管公司嗣後抗辯寶華銀行已將其中編號一二
三之停車位轉賣交付蘇淑圓云云，並提出買賣契約書為據，然與
先前之自認不符，且未撤銷自認，被上訴人亦否認買賣契約書之
真正，上開抗辯自難採信。上訴人無正當權源使用系爭停車位，
應屬無權占有，被上訴人依民法第一百八十四條及第七百六十七
條規定，訴請上訴人騰空遷出並交還停車位，洵屬正當。爰廢棄
第一審就該部分所為被上訴人敗訴之判決，改命乙○○○、元大
資管公司分別將編號七三等二停車位、編號一二三等六停車位騰
空遷出並交還與被上訴人之判決。
關於廢棄部分：
查元大資管公司一再抗辯：寶華銀行於九十三年四月十六日出售
所有鄉根大廈建號七○七建物與蘇淑圓時，已將編號一二三停車
位一併讓與，蘇淑圓嗣將之轉售陳琬琪，原為占用該停車位之自
認，與事實不符，應予撤銷云云，除提出買賣契約書、建號七○
七建物異動索引、住戶私人停車位明細表外，並舉證人蘇淑圓為
證（見原審更字卷(二)第二四、三四、四七至五○、五二、一○九
頁）。原審謂元大資管公司未撤銷自認，已與卷存證據資料不符
，且未審究建號七○七建物異動索引及住戶私人停車位明細表之
記載，暨證人蘇淑圓之證言，以查明元大資管公司上開抗辯是否
與事實相符，即認其抗辯為不可採，不無可議。元大資管公司上
訴論旨，指摘原判決關於命其遷還編號一二三停車位部分違背法
令，求予廢棄，非無理由。
關於駁回上訴部分：
原審命乙○○○將編號七三等二停車位、元大資管公司將編號一
二五、一二九、一三二、一三三、一三六停車位騰空遷出並交還
與被上訴人部分，認事用法均無不合。又元大資管公司抗辯其所
有鄉根大廈建號二四、二五、三五、三六、三七主建物面積，與
系爭共同建物應有部分比例計算，至少應擁有一平面停車位或二
到三個機械停車位之合法使用權源云云，縱屬實在，惟依鄉根大
廈管委會九十四年十一月三十日、九十六年三月二十日函所附所
有人名冊及車位配置記載，元大資管公司就上開區分所有建物已
配置有編號八一、八二、八四、八五停車位（見一審卷第一九六
、一九七頁、原審上字卷第一三六、一三七頁），自不得再謂其
就編號一二五、一二九、一三二、一三三、一三六停車位亦有合
法使用權源。原審就此雖未予論斷，但於判決結果並無影響。上
訴人上訴論旨，指摘原判決關於此部分違背法令，聲明廢棄，非
無理由。
據上論結，本件上訴人元大資管公司之上訴，一部為有理由、一
部為無理由；上訴人乙○○○之上訴為無理由。依民事訴訟法第
四百七十七條第一項、第四百七十八條第二項、第四百八十一條
、第四百四十九條第一項、第七十八條，判決如主文。
中    華    民    國  九十九  年    四    月   十五   日
                      最高法院民事第六庭
                          審判長法官  劉  福  來
                                法官  陳  國  禎
                                法官  陳  重  瑜
                                法官  吳  麗  女
                                法官  簡  清  忠
本件正本證明與原本無異
                                      書  記  官
中    華    民    國  九十九  年    四    月  二十七  日
                                                      v

司法院資訊處製作；財團法人民間司法改革基金會備份。
